臺灣嘉義地方法院刑事判決　　　　　　 96年度簡上字第188號
上　訴　人　臺灣嘉義地方法院檢察署檢察官
被　　　告　甲○○
上列上訴人因被告被訴詐欺案件，不服本院嘉義簡易庭中華民國
96年5月31日96年度嘉簡字第829號第一審判決（聲請簡易判決處
刑書案號：臺灣嘉義地方法院檢察署96年度偵字第2494號、第27
24號），提起上訴，及移送併案審理（96年度偵字第5846號），
暨臺灣臺中地方法院檢察署移送併案審理（96年度偵字第15417
號），本院合議庭判決如下：
    主  文
原判決撤銷。
甲○○幫助犯詐欺取財罪，處有期徒刑肆月，如易科罰金，以新
臺幣壹仟元折算壹日，減為有期徒刑貳月，如易科罰金，以新臺
幣壹仟元折算壹日。
    事  實
一、甲○○明知金融機構帳戶係個人理財之重要工具，攸關個人
    財產、信用之表徵，並可預見一旦交予他人使用，即有供作
    財產犯罪用途之可能，且一般人取得他人存摺之目的在於取
    得贓款及掩飾犯行不易遭人追查，對於提供帳戶必然供作從
    事不法犯罪使用等情節雖無確信，仍基於幫助詐欺取財犯罪
    之不確定故意，於民國95年12月間，見報紙求才令刊登收購
    帳戶之廣告，依廣告上之電話聯絡後，於95年12月中旬某日
    14時許，在嘉義縣竹崎鄉真武廟前，將其嘉義竹崎郵局帳戶
    （帳號：00000000000000）之存摺、印章、金融卡及密碼，
    以新臺幣（下同）4,000元之價格，出售予姓名年籍不詳之
    成年男子，提供上揭帳戶予該成年男子使用，供為存提款及
    匯款使用，幫助該成年男子與他人所組成詐欺集團為詐欺取
    財犯行時，作為匯款帳戶。嗣該詐欺集團成員，意圖為自己
    不法之所有，共同基於詐欺取財之犯意聯絡：
  (一)在奇摩拍賣網站刊登拍賣照相機鏡頭之訊息，以此方式施用
    詐術，致李靜玟陷於錯誤上網投標，於95年12月23日19時許
    ，以10,120元得標，並於95年12月24日13時12分許，至復華
    商業銀行，以自動提款機轉帳匯款10,120元，至甲○○上揭
    郵局帳戶。
  (二)在奇摩拍賣網站刊登拍賣筆記型電腦之訊息，以此方式施用
    詐術，致沈佩鴻陷於錯誤上網投標，於95年12月24日17時3
    分許，以17,000元得標，並於95年12月25日13時50分許，至
    雲林縣斗南郵局，以自動提款機轉帳匯款17,000元，至甲○
    ○上揭郵局帳戶。
  (三)在奇摩拍賣網站上刊登拍賣NOKIA N73型手機之訊息，以此
    方式施用詐術，致黃冠霖陷於錯誤上網投標，於95年12月25
    日下午以8,000元得標，並於同日14時2分許，至自動提款機
    轉帳匯款8,000元至甲○○上揭郵局帳戶。
  (四)盜用江宗霖向雅虎奇摩網站申請之會員帳號linorninis，在
    奇摩拍賣網站刊登拍賣行動電話之訊息，以此方式施用詐術
    ，致張鳳翔陷於錯誤上網投標，並以17,000元得標，而於95
    年12月25日22時37分許，至嘉義市後湖郵局，以自動櫃員機
    轉帳匯款17,000元至甲○○上揭郵局帳戶。
  (五)詐欺集團於李靜玟、沈佩鴻、黃冠霖、張鳳翔匯款後，隨即
    將款項提領一空，其等於匯款後因未收受所購買物品，察覺
    有異，報警始查悉上情，甲○○即以此種方式，幫助該詐欺
    集團實行詐欺取財犯行。
二、案經雲林縣警察局斗南分局報請臺灣雲林地方法院檢察署呈
    請臺灣高等法院臺南分院檢察署令轉、嘉義市警察局第二分
    局報請臺灣嘉義地方法院檢察署檢察官偵查聲請簡易判決處
    刑，及黃冠霖訴由臺北市警察局信義分局報請臺灣臺北地方
    法院檢察署呈請臺灣高等法院檢察署令轉臺灣嘉義地方法院
    檢察署檢察官偵查移送併案審理，暨臺中市警察局第六分局
    報請臺灣臺中地方法院檢察署檢察官偵查移送併案審理。
　　理  由
一、按被告以外之人於審判外之言詞或書面陳述，除法律有規定
    者外，不得作為證據。當事人、代理人或辯護人於法院調查
    證據時，知有第159條第1項不得為證據之情形，而未於言詞
    辯論終結前聲明異議者，視為有前項之同意。刑事訴訟法第
    159條第1項、第159條之5第2項分別定有明文。查檢察官、
    被告甲○○就證人即告訴人黃冠霖、證人即被害人李靜玟、
    沈佩鴻、張鳳翔、證人江宗霖、林姿妤（江宗霖女友）於警
    詢時之陳述，未於言詞辯論終結前聲明異議，本院審酌其等
    言詞陳述作成時之情況，並無違法取證或其他瑕疵，認為以
    之作為證據為適當，是其等此部分之陳述，應有證據能力。
二、訊據被告對於上揭犯罪事實，於本院準備程序及審理時均坦
    承不諱（見本審卷第18、37頁），並經證人李靜玟、沈佩鴻
    、黃冠霖、張鳳翔、江宗霖、林姿妤於警詢時證述屬實（見
    警卷三第4頁、警卷二第1-2頁、96年度偵字第12685號卷第
    7-8頁、警卷一第7-10、14-16頁），另有臺中縣警察局受理
    刑事案件報案三聯單2份、臺中縣警察局清水分局函、被害
    報告單、立帳申請書、交易資料、linorninis申設人資料、
    IP網域查詢資料各1份、受理各類案件紀錄表2份、受理詐騙
    帳戶通報警示詐騙電話簡便格式表3份、內政部警政署反詐
    騙案件紀錄表、自動櫃員機交易明細表各4份、受理犯罪案
    件通報單1份、網頁拍賣內容、奇摩電子信箱郵件各2份等附
    卷可憑（見警卷一第12-13、18、20-29頁、警卷二第11-25
    頁、警卷三第10、14-15頁、96年度偵字第12-14、18-20頁
    ），足見被告確有提供上開郵局帳戶供詐欺集團使用。衡諸
    常情，一般人至金融機關開設帳戶使用，係方便容易且迅速
    之事，苟有使用金融存款帳戶之正當用途，自以使用其本人
    或可信賴之親友申請之帳戶，最為便利安全，始可避免帳戶
    名義人反悔或心存歹念，利用通知掛失止付及換摺之方式，
    將帳戶內之款項領走一空，使用帳戶人反將蒙受損失，故苟
    非具意圖以他人帳戶從事不法用途，並藉以逃避查緝，自無
    向無相當信任關係之人借用帳戶使用之理。是依一般人通常
    之知識、經驗，均應知不詳姓名之人要求提供帳戶，係欲藉
    該帳戶取得不法犯罪所得，且欲以之隱匿帳戶內資金之實際
    取得人之身分，被告係成年且有智識之人，對此應知之甚詳
    。
三、次按刑法上之故意，分為直接故意（確定故意）與間接故意
    （不確定故意），行為人對於構成犯罪之事實，明知並有意
    使其發生者，為直接故意。行為人對於構成犯罪之事實，預
    見其發生而其發生並不違背其本意者，為間接故意；而間接
    故意與有認識的過失之區別，在於二者對構成犯罪之事實雖
    均預見其能發生，但前者對其發生並不違背其本意，後者則
    確信其不發生。且幫助犯之成立，以行為人主觀上認識被幫
    助者正欲從事犯罪或係正在從事犯罪，且該犯罪有既遂之可
    能，而其行為足以幫助他人實現構成要件者，即具有幫助故
    意，並不以行為人確知被幫助者係犯何罪名為必要。至於行
    為人在正犯實施犯罪前為幫助行為者，則構成事前幫助犯。
    近來詐欺取財之犯罪類型層出不窮，多數均係利用他人帳戶
    作為詐欺所得財物之出入帳戶，並經媒體廣為披載，被告縱
    使不確知所提供之帳戶，係遭他人用以對告訴人及被害人等
    詐欺取財，亦無法確知取得帳戶之人係以何種方法於何時地
    為詐欺取財之具體內容，惟對於其所提供之上揭帳戶，將遭
    人作為詐欺取財犯行所得財物匯入及提領之工具使用，應有
    認識，且可預見其發生，竟仍同意他人使用，顯對帳戶供他
    人取得不法犯罪所得之用，亦不違背其本意，是被告並無確
    信帳戶不至遭利用為犯罪之用，仍將存摺交付予他人，足認
    被告基於幫助犯罪之不確定故意，是被告提供帳戶予他人使
    用之行為，應成立幫助詐欺取財罪甚明。足認被告之自白與
    事實相符，本件事證明確，被告幫助詐欺取財之犯行堪予認
    定。
四、被告將帳戶交給他人詐欺，顯係基於幫助他人詐欺之犯意，
    且所為提供帳戶予他人之行為係屬刑法詐欺罪構成要件以外
    之行為，其既以幫助他人犯罪之意思而參與犯罪構成要件以
    外之行為，核其所為，係犯刑法第339條第1項詐欺取財罪之
    幫助犯。被告幫助他人實行詐欺取財之犯罪行為，為幫助犯
    ，爰依刑法第30條第2項之規定減輕其刑。雖檢察官未就事
    實欄一(一)(三)部分之犯行聲請簡易判決處刑，惟此部分與上揭
    聲請簡易判決處刑並經本院判決有罪之部分，為實質上一罪
    之關係，並經檢察官移送併案審理，為聲請簡易判決處刑效
    力所及，本院自得併予審理。原審認被告罪證明確，予以論
    罪科刑，固非無見，惟未及審酌事實欄一(一)(三)部分之犯行，
    且中華民國96年罪犯減刑條例於96年7月4日公布，並自96年
    7 月16日施行，原審未及適用，尚有未洽。檢察官以原審未
    及審酌事實欄一(一)部分之犯行提起上訴，為有理由，應由本
    院撤銷原判決，另為適當之判決。爰審酌被告高職畢業之智
    識程度，因同意提供帳戶供他人非法使用，助長他人犯罪風
    氣，惟其本身未實際參與本件詐欺取財之犯行，責難性較小
    ，告訴人及被害人等所受之損害，及被告坦承犯行之犯後態
    度良好，並知所悔悟等一切情狀，量處如主文所示之刑，並
    諭知易科罰金之折算標準，以示懲儆。本件被告犯罪之時間
    係在96年4月24日以前，所犯合於中華民國96年罪犯減刑條
    例第2條第1項第3款減刑之規定，應依法減其宣告刑2分之1
    ，並諭知易科罰金之折算標準。
據上論斷，應依刑事訴訟法第455條之1第1項、第3項、第369條
第1項前段、第364條、第299條第1項前段，刑法第30條第1項前
段、第339條第1項、第30條第2項、第41條第1項前段，刑法施行
法第1條之1第1項、第2項前段，中華民國96年罪犯減刑條例第2
條第1項第3款、第7條，判決如主文。
本案經檢察官王啟旭到庭執行職務。
中　　華　　民　　國　　96　　年　　8 　　月　　23　　日
                     刑事第二庭  審判長法  官  沈福財
                                       法  官  林青怡
                                       法  官  卓春慧
上列正本證明與原本無異。
本件不得上訴。
中　　華　　民　　國　　96　　年　　8 　　月　　27　　日
                                       書記官  汪淑菁
附錄本案論罪科刑法條全文：
刑法第339條第1項：
意圖為自己或第三人不法之所有，以詐術使人將本人或第三人之
物交付者，處5年以下有期徒刑、拘役或科或併科1千元以下罰金
。
